臺灣桃園地方法院刑事判決
110年度審易字第1722號
 111年度審訴字第431號
公  訴  人  臺灣桃園地方檢察署檢察官 
被      告  賴隆綱


上列被告因詐欺案件，經檢察官提起公訴（110年度偵字第19137
號、111年度偵字第260號），被告於本院準備程序中就被訴事實
為有罪之陳述，經告以簡式審判之旨，並聽取意見後，本院合議
庭裁定由受命法官獨任進行簡式審判程序，合併判決如下：
    主  文
丙○○犯如附表編號一至編號二「罪名及宣告刑」欄所示之罪，各
處如附表編號一至編號二「罪名及宣告刑」欄所示之刑。應執行
有期徒刑壹年陸月。　　
　　事  實
一、丙○○明知金融帳戶為個人信用之表徵，且任何人均可自行到
    金融機構申請開立存款帳戶而無特別之窒礙，而依一般社會
    生活之通常經驗，得預見非有正當理由，若有人不以自己名
    義申辦金融帳戶，反要求他人代為提領金融帳戶內不明匯入
    款項並交付，衡情當能預見該人之目的顯意在避免遭人以調
    閱申辦人資料之方式循線查得真實身分，故以該金融帳戶所
    為款項存、提之行為，恐係事涉不法犯罪行為，且可經由款
    項轉交之過程，隱藏財產犯罪所得之去向，製造金流斷點，
    詎丙○○為賺取代為提領款項購買虛擬貨幣之報酬，竟本於縱
    與他人共同實行詐欺或掩飾、隱匿詐欺犯罪所得去向等犯罪
    亦不違背其本意之間接故意，與真實姓名、年籍均不詳分別
    自稱「杜拜銷售員」、「周先生」等成年人（下稱「杜拜銷
    售員」、「周先生」）及其等所屬之詐欺集團（下稱本案詐
    欺集團，無證據證明有未滿18歲之人參與）其他成年成員間
    ，共同意圖為自己不法之所有，基於三人以上共同詐欺取財
    及隱匿特定犯罪所得之去向及所在之洗錢犯意聯絡，由丙○○
    先於民國109年12月3日將其所申辦之中華郵政股份有限公司
    帳戶（帳號：000-00000000000000號，下稱郵局帳戶）之帳
    號及另於109年12月15日將其所申辦之華南商業銀行股份有
    限公司帳戶（帳號：000-000000000000號，下稱華南帳戶）
    之帳號，分別提供予「杜拜銷售員」，供作本案詐欺集團詐
    騙他人時，用以指示他人匯款之工具，再由本案詐欺集團某
    成年成員分別於附表編號1、編號2所示之時間，以附表編號
    1、編號2「詐騙方式及經過」欄所示之詐騙方式，分別向附
    表編號1、編號2所示之李蔚華、甲○○施行詐術，致使其等均
    誤信為真，因而均陷於錯誤，乃於附表編號1、編號2「匯款
    時間」欄所示之時間，將「匯款金額（新臺幣）」欄所示之
    金額匯入本案詐欺集團成年成員所指示如附表編號1、編號2
    「匯入金融機構帳號」欄所示之帳戶內，經「杜拜銷售員」
    確認款項已匯入後，隨即通知丙○○，丙○○旋即依指示於附表
    編號1、編號2所示之提款時間、地點，分別持附表編號1、
    編號2所示帳戶之提款卡，提領如附表編號1、編號2「提款
    金額」欄所示之金額得手後（起訴書就編號2部分，誤載丙○
    ○提領金額共計16萬元，應予更正），再將領得款項攜至指
    定地點，交予「杜拜銷售員」所指派前來取款之「周先生」
    以繳回本案詐欺集團，藉此製造金流之斷點，致無從追查前
    揭犯罪所得之去向，而掩飾或隱匿該犯罪所得。
二、案經李蔚華訴由內政部警政署鐵路警察局高雄分局、甲○○訴
    由臺北市政府警察局信義分局分別報告臺灣桃園地方檢察署
    檢察官偵查起訴。
    理  由
一、被告丙○○所犯之罪，為死刑、無期徒刑、最輕本刑3年以上
    有期徒刑或高等法院管轄第一審案件以外之罪，而被告於本
    院程序中，就被訴事實均為有罪之陳述，經本院告知簡式審
    判程序意旨，並聽取公訴人、被告之意見後，依刑事訴訟法
    第273條之1第1項之規定合議裁定由受命法官獨任進行簡式
    審判程序。
二、上揭事實，業據被告丙○○於本院準備程序及審理中均坦承不
    諱，核與證人即告訴人李蔚華、甲○○（下稱告訴人李蔚華等
    2人）分別於警詢中證述之情節互核一致，並有華南商業銀
    行活期性存款憑條（收據）、太平區農會匯款申請書、告訴
    人李蔚華提供其與詐騙集團成員「WongChen」對話紀錄翻拍
    照片、電子郵件往來紀錄、對話紀錄翻拍照片及郵局帳戶、
    華南帳戶之交易明細等證據附卷可證（詳如附表證據清單欄
    所示），足徵被告上開任意性之自白與事實相符，應堪採信
    。綜上所述，本件事證明確，被告上揭犯行洵堪認定，均依
    法論科。
三、論罪科刑：　
（一）按洗錢防制法所稱洗錢，指下列行為：一、意圖掩飾或隱
      匿特定犯罪所得來源，或使他人逃避刑事追訴，而移轉或
      變更特定犯罪所得。二、掩飾或隱匿特定犯罪所得之本質
      、來源、去向、所在、所有權、處分權或其他權益者。三
      、收受、持有或使用他人之特定犯罪所得，洗錢防制法第
      2條定有明文。復按現行洗錢防制法第14條第1項之一般洗
      錢罪，祇須有同法第2條各款所示行為之一，而以同法第3
      條規定之特定犯罪作為聯結即為已足；倘行為人意圖掩飾
      或隱匿特定犯罪所得來源，而將特定犯罪所得直接消費處
      分，甚或交予其他共同正犯，或由共同正犯以虛假交易外
      觀掩飾不法金流移動，即難認單純犯罪後處分贓物之行為
      ，應仍構成新法第2條第1或2款之洗錢行為（最高法院109
      年度台上字第57號、第436號判決參照）。查被告依本案
      詐欺集團成員指示，於附表所示之提領時間、地點，提領
      告訴人李蔚華、甲○○匯入如附表「匯入金融機構帳號」欄
      所示之各帳戶內之款項後，繼而依本案詐欺集團成員指示
      將領得之贓款交予「杜拜銷售員」所指派前來取款之「周
      先生」，業據被告於本院準備程序時坦承不諱（見本院審
      易字第1722號卷第42-44頁、本院審訴字第431號卷第39-4
      2頁），被告上開行為目的顯在藉此製造金流斷點，使偵
      查機關難以追查帳戶金流，以達掩飾詐欺犯罪所得之本質
      、來源、去向及所在，揆諸前開判決要旨，被告所為均已
      該當洗錢防制法第14條第1項之一般洗錢罪之構成要件。
（二）次按刑法關於正犯、從犯之區別，係以其主觀之犯意及客
      觀之犯行為標準，凡以自己犯罪之意思而參與犯罪，無論
      其所參與者是否犯罪構成要件之行為，皆為正犯，其以幫
      助他人犯罪之意思而參與犯罪，其所參與者，苟係犯罪構
      成要件之行為，亦為正犯，必以幫助他人犯罪之意思而參
      與犯罪，其所參與者又為犯罪構成要件以外之行為，始為
      從犯。查被告於本案中，除將其所申辦如附表「匯入金融
      機構帳號」欄所示之各金融帳戶帳號提供予「杜拜銷售員
      」，供作其所屬本案詐欺集團詐騙被害人時，用以指示被
      害人匯款之工具，嗣再依指示提領告訴人李蔚華等2人匯
      入如附表「匯入金融機構帳號」所示之款項，並將前開款
      項均交予「杜拜銷售員」所指派前來取款之「周先生」以
      繳回本案詐欺集團，而共同以事實欄所示之分工方式完成
      三人以上共同詐欺取財行為，是被告就附表編號1、編號2
      所示犯行，非僅止於幫助犯，均屬三人以上共同詐欺取財
      之正犯無誤；又被告主觀上既知悉自己所為係為共犯即本
      案詐欺集團成員之「杜拜銷售員」提領犯罪所得，並將該
      犯罪所得交予同屬本案詐欺集團成員之「周先生」，業據
      被告於本院準備程序供陳明確（見本院審易字第1722號卷
      第42-44頁、本院審訴字第431號卷第39-42頁），足認被
      告主觀上確有三人以上共同詐欺取財之犯意，且係以自己
      犯罪之意思參與本案，準此，是核被告就附表編號1、編
      號2所為，均係犯刑法第339條之4第1項第2款之三人以上
      共同詐欺取財罪及洗錢防制法第14條第1項之洗錢罪。至
      於起訴書（110年度偵字第19137號、111年度偵字第260號
      ）固均認被告就附表編號1、編號2部分所為，係犯刑法第
      30條第1項、第339條第1項之幫助詐欺取財罪嫌云云，揆
      諸前揭說明，均有誤會，此外，起訴書亦漏未論及被告本
      案如附表編號1、編號2部分所示行為同時構成一般洗錢罪
      ，然前開誤認及漏載部分，先由本院當庭諭知被告可能涉
      犯三人以上共同詐欺取財罪及洗錢罪等罪嫌，再經公訴檢
      察官當庭變更（即本院110年度審易字第1722號部分）及
      增列（即本院111年度審訴字第431號部分）起訴法條，而
      尚未有擴張或減縮犯罪事實之情（見本院審易字第1722號
      卷第41頁、第44頁、本院審訴字第431號卷第39頁、第42
      頁），被告之防禦權應已獲保障，復基於檢察一體原則，
      本院應即均依變更後之論罪科刑法條予以審究，自亦毋庸
      變更起訴法條，附此敘明。
（三）被告與「杜拜銷售員」、「周先生」及其他真實姓名年籍
      不詳之本案詐欺集團成年成員間，就上開犯行均有犯意聯
      絡及行為分擔，應論以共同正犯。
（四）又就附表編號2所示之告訴人甲○○所匯入之款項，被告按
      「杜拜銷售員」之指示，於附表編號2所示時、地多次提
      領款項，均係於密接之時、地，各基於對同一被害人行詐
      欺之目的，侵害同一法益，堪認被告主觀上均係基於單一
      犯意接續所為，各該行為獨立性薄弱，依社會通念，難以
      強行分開，應屬接續犯之實質上一行為。另被告就附表編
      號1、編號2所犯上開2罪間，均屬一行為觸犯數罪名，為
      想像競合犯，均依刑法第55條前段之規定，各從一重之刑
      法第339條之4第1項第2款之三人以上共同詐欺取財罪處斷
      。至公訴意旨認被告參與詐騙告訴人甲○○部分，前階段之
      幫助詐欺取財低度行為，應為後階段之三人以上共同詐欺
      取財高度行為所吸收，故不再論以幫助詐欺取財罪等情，
      暨如前開說明，被告之前階段犯行既無由成立幫助詐欺取
      財罪，與本案三人以上共同詐欺取財之犯行間自無高、低
      度行為之吸收關係，是公訴意旨前開所認，容有未洽，同
      此敘明。
（五）按想像競合犯之處斷刑，本質上係「刑之合併」。其所謂
      從一重處斷，乃將想像競合犯組成之評價上數罪，合併為
      科刑一罪，其所對應之刑罰，亦合併其評價上數罪之數法
      定刑，而為一個處斷刑。易言之，想像競合犯侵害數法益
      者皆成立犯罪，論罪時必須輕、重罪併舉論述，同時宣告
      所犯各罪名，包括各罪有無加重、減免其刑之情形，亦應
      說明論列，量刑時併衡酌輕罪部分量刑事由，評價始為充
      足，然後依刑法第55條前段規定「從一重處斷」，非謂對
      於其餘各罪可置而不論。因此，法院決定處斷刑時，雖以
      其中最重罪名之法定刑，做為裁量之準據，惟於裁量其輕
      重時，仍應將輕罪合併評價在內（最高法院108年度台上
      字第4405號、第4408號判決意旨參照）。洗錢防制法第16
      條第2項規定：「犯前2條之罪，在偵查或審判中自白者，
      減輕其刑。」，準此，被告於本院審理時均坦認上開犯行
      不諱，依前開規定原應減輕其刑，雖其一般洗錢罪屬想像
      競合犯其中之輕罪，惟本院於量刑時仍一併衡酌該部分減
      輕其刑事由，併此說明。
（六）爰以行為人之責任為基礎，審酌被告竟不思以合法途徑賺
      取錢財，竟貪圖不法利益，率爾提供自己所有之帳戶供詐
      欺集團指定為被害人匯款之帳戶，並負責提領贓款，使詐
      欺集團之詐欺取財犯行得以順利，復造成訴人李蔚華等2
      人財物損失外，被告之行為嚴重破壞社會秩序，應予嚴厲
      非難；惟念及被告犯後坦承犯行，態度尚非頑劣，就其違
      反洗錢罪部分符合減刑要件，兼衡被告僅為末端提供帳戶
      、領款之角色，與統合、指示、分配任務及親為誆騙、施
      詐者之其他詐欺共犯而言，其犯罪情節較輕；另考量被告
      雖當庭與告訴人李蔚華成立調解，承諾願賠償其所受損害
      ，此有本院調解筆錄1份可佐（見本院審易字第1722號卷
      第53-54頁），然經告訴人李蔚華陳報法院，被告並未依
      調解筆錄內容履行給付等情，此有本院辦理刑事案件電話
      查詢紀錄表1紙在卷可考（見本院審易字第1722號卷第61
      頁），兼衡告訴人李蔚華於前開公務電話紀錄中對本案所
      陳述之意見（見本院審易字第1722號卷第61頁），以及被
      告於本院審理中所自述之工作、家庭生活等語（見本院審
      易字第1722號卷第51頁），並衡以其犯罪之動機、目的、
      手段等一切情狀，分別量處如附表一「罪名及宣告刑」欄
      所示之刑，暨定其應執行刑如主文所示，以示懲儆。
四、沒收：
（一）被告固有依本案詐欺集團成員「杜拜銷售員」之指示遂行
      上開犯行，然被告於本院準備程序時陳稱：我沒有獲得報
      酬；就上開行為都沒有獲得報酬等語（見本院審易字第17
      22號卷第44頁、本院審訴字第431號卷第42頁），核與被
      告於偵訊中所述大致相符（見臺灣桃園地方檢察署110年
      度偵字第19137號卷第102頁、臺灣桃園地方檢察署111年
      度偵字第260號卷第74頁），且卷內亦尚乏積極證據證明
      被告就此獲有報酬或確因此免除債務，自無從遽認被告於
      本案有何實際獲取之犯罪所得，爰不予諭知沒收或追徵其
      價額，是公訴意旨（即本院110年度審易字第1722號案件
      之起訴書第2頁所載）認被告因附表編號1所示犯罪行為之
      犯罪所得，需依法宣告沒收或追徵價額云云，稍有未洽，
      在此敘明。
（二）未扣案之被告所有如附表「匯入金融機構帳號」欄所示各
      帳戶之存摺、提款卡，固係被告持以犯本案加重詐欺犯行
      所用，然均未扣案，而不宜執行沒收，原須依刑法第38條
      第4 項之規定追徵其價額，惟上開物品單獨存在不具刑法
      上之非難性，是本院認無追徵之必要，末此敘明。　
據上論斷，應依刑事訴訟法第273條之1第1項、第299條第1項前
段，判決如主文。
本案經檢察官詹佳佩、乙○○提起公訴，檢察官賴瀅羽到庭執行職
務。
中　　華　　民　　國　　111 　年　　6 　　月　　24　　日
                  刑事審查庭  法  官  陳俐文
以上正本證明與原本無異。
如不服本判決應於收受判決後20日內向本院提出上訴書狀，並應
敘述具體理由。其未敘述上訴理由者，應於上訴期間屆滿後20日
內向本院補提理由書(均須按他造當事人之人數附繕本)「切勿逕
送上級法院」。 
　　　　　　　　　　　　　　　書記官　陳俐蓉　　　　　　
中　　華　　民　　國　　111 　年　　6 　　月　　27　　日
中華民國刑法第339條之4
犯第339條詐欺罪而有下列情形之一者，處1年以上7年以下有期
徒刑，得併科1百萬元以下罰金：
一、冒用政府機關或公務員名義犯之。
二、三人以上共同犯之。
三、以廣播電視、電子通訊、網際網路或其他媒體等傳播工具，
    對公眾散布而犯之。
前項之未遂犯罰之。
洗錢防制法第14條
有第二條各款所列洗錢行為者，處7年以下有期徒刑，併科新臺
幣5百萬元以下罰金。
前項之未遂犯罰之。
前二項情形，不得科以超過其特定犯罪所定最重本刑之刑。
附表
編號 告訴人/被害人 詐騙方式及經過 匯款時間 匯款金額（新臺幣） 匯入金融機構帳號 提款人 提領時間 提款金額（新臺幣） 提款地點 證據清單 罪名及宣告刑 1 （即本院110年度審易字第1722號卷起訴書犯罪事實欄一） 李蔚華 （告訴 人） 於109 年11月間，經詐欺集團成員中某真實姓名年籍不詳之人，以通訊軟體與李蔚華聯繫，並佯稱海上有海盜出沒，需將貴重物品寄出，惟尚欠缺運費云云，致其陷於錯誤，於右列時間依指示匯款右列金額至本案詐欺集團所指定之右列帳戶，旋即遭提領殆盡。 109 年12月15日上午10時41分 51萬4,500元 華南商業銀行帳戶（帳號：000-000000000000號；戶 名：丙○○） 丙○○ 109年12月16日下午2 時28分 51萬4,000元 臺灣境內某不詳處所 ①被告丙○○於偵訊時之陳述及本院準備程序、審理時之自白【見臺灣桃園地方檢察署110年度偵字第19137號卷（下稱偵字卷）第101-103頁 、本院審易字第1722號卷第41頁、第44頁、第47頁、第50頁】。 ②證人即告訴人李蔚華於警詢時之證述（見偵字卷第9-13頁、第15-16頁）。 ③告訴人所提供華南商業銀行活期性存款憑條（收據）、告訴人提供其與詐騙集團成員「WongChen」對話紀錄翻拍照片、電子郵件往來紀錄、對話紀錄翻拍照片（見偵字卷第21頁、第55-67頁）。 ④華南商業銀行函暨檢附帳號000000000000號帳戶之開戶基本資料、交易明細內容（見偵字卷第45-49頁）。 ⑤本院111年度附民移調字第700號調解筆錄、本院公務電話紀錄各1紙（見本院審易字第1722號卷第53-54頁、第57頁）。 丙○○犯三人以上共同詐欺取財罪，處有期徒刑壹年參月。 2 （即本院111年度審訴字第431號卷起訴書犯罪事實欄一） 甲○○ （告訴人） 於109 年12 月3日前某日，詐欺集團成員中某真實姓名年籍不詳之人自稱「成漢」，並佯以聯合國外科醫師，以社群軟體FACEBOOK與甲○○聯繫，復以該軟體傳送訊息予甲○○，向其謊稱：想逃離戰爭地區，需籌資旅費來台云云，致其陷於錯誤，於右列時間依指示匯款右列金額至本案詐欺集團所指定之右列帳戶，旋即遭提領或轉帳殆盡。 109年12月3日上午10時40分 16萬元 中華郵政帳戶（帳號：000-00000000000000號；戶名：丙○○）  109年12月3日下午1時33分3秒 2萬元 桃園市觀音區某便利商店內之自動櫃員機前 ①被告丙○○於警詢、偵訊之陳述及本院準備程序、審理時之自白【見臺灣桃園地方檢察署111年度偵字第260號卷（下稱偵字第260號卷）第11-14頁、第73-75頁、本院審訴字第431號卷第39頁、第42頁、第46頁、第48頁】。 ②證人即告訴人林艷樁於警詢中之證述（見偵字第260號卷第21-27頁）。 ③告訴人所提太平區農會匯款申請書（見偵字第260號卷第45頁）。 ④中華郵政帳號000-00000000000000號帳戶之開戶基本資料、交易明細內容（見偵字第260號卷第53-61頁）。 丙○○犯三人以上共同詐欺取財罪，處有期徒刑壹年。        109年12月3日下午1時33分56秒 2萬元           109年12月3日下午1時34分 2萬元           109年12月3日下午1時35分 2萬元           109年12月3日下午1時36分 2萬元           109年12月3日下午1時37分 2萬0,005元           109年12月3日下午1時49分 2萬0,005元